臺灣臺北地方法院民事判決　　　　　　　 94年度訴字第966號
原　　　告　乙○
　　　　　　　　　　　　弄22.
訴訟代理人　李耀馨律師
　　　　　　　　　　　台北郵政7-878號信箱
被　　　告　丙○○○○即甲○○.
訴訟代理人　劉韋廷律師
　　　　　　　　　　　　室
訴訟代理人　陳建中律師
複　代理人　翁松谷律師
上列當事人間請求侵權行為損害賠償事件，本院於九十六年六月
五日言詞辯論終結，判決如下：
    主  文
被告應給付原告新台幣貳拾萬伍仟零玖拾柒元及自民國九十四年
三月八日起至清償日止，按週年利率5%計算之利息。
本判決得假執行，但被告以新台幣貳拾萬伍仟零玖拾柒元為原告
供擔保後，得免予假執行。
原告其餘之訴及其餘假執行之聲請均駁回。
訴訟費用由被告負擔二十分之一，餘由原告負擔。
    事實及理由
一、原告方面：
  (1)程序部分：原告起訴後請求將原起訴請求金額擴張至新台幣
    （以下同）肆佰玖拾捌萬壹仟零肆拾伍元整，仍本於侵權行
    為主張，純係擴張訴之聲明，依民事訴訟法第255條第1項但
    書第3款：「擴張應受判決事項之聲明」規定，應為法許。
  (2)被告於民國93年06月22日下午在「璇葳工作坊」內，為原告
    從事全身精油舒壓按摩時，應注意於原告當場多次表示疼痛
    時，即應停止油壓按摩之行為，竟疏未注意，仍繼續按摩，
    並將其腿部以按壓、拉抬之方式拉筋，致原告受有左膝、小
    腿拉傷及左膝軟組織傷等傷害，依原證14台大醫院診斷證明
    書之診斷，原告所受傷害：左側梨狀肌受傷、左膝關節炎、
    左大腿萎縮，而依等速力檢查結果，左側膝伸肌力大約比右
    側少50%，左膝屈肌大約少30%。
    與本件相關之過失傷害罪，台北地方法院刑事庭95年度易字
    175號判決被告有罪，理由中肯認原告所受傷害與原告經絡
    按摩行為間有相當因果關係，該案並經台灣高等法院95年度
    上易字第1939號判決「駁回（被告）上訴」確定，是被告經
    絡按摩行為致原告身體受損，有相當因果關係。
    聲明：被告應給付原告新台幣（以下同）肆佰玖拾捌萬壹仟
    零肆拾伍元整及如附表所示按年息百分之五計算之利息。原
    告願提供現金或法律扶助基金會台北分會出具之保證書作為
    擔保，請准為假執行宣告。訴訟費用由被告負擔。
  (3)損害賠償範圍：
    醫藥費：
      I原告於準備書一狀已提出93年06月26日開始就醫至94年
        10月27日止，醫療費用共37,136元（請參原證15）。
      II自94年10月27日計算至95年9月20日之醫療費用計為11,
        793元（請參原證26）。
      III95年9月20日至97年9月19日：原告左腳所受之傷害至少
        仍須透過復健治療二年以上，每週二次、每次看診費用
        為460元、之後可做6次復健、每次復健需再給付50元，
        平均1週之診療與復健費為253.3元，計算式：（460＋
        300）÷6×2=253.333元），於此暫先請求未來2年復健
        和醫療費用共26,343元（計算式：253.3元×52周×2年
        ＝26,343.2元）。二年以後，則視狀況再予請求。以上
        金額總計為75,276元（計算式：37,136＋11,793元＋26
        ,347=75,276元）
    通院交通費：
      I原告自受傷起至94年10月27日止，所需之交通費為13,6
        30元（單據參原證16）。
      II94年10月28日後，往返醫院診療及復健共71次計142趟
        ，其中搭乘計算者6趟，有收據為憑，車費共計595元（
        參原證27）；其餘136趟以捷運代步，原告由古亭坐至
        臺大醫院，以一趟20元計，共2720元，合計為3315元（
        計算式：595+2720=3315 元）。
      III另原告未來2年皆會持續一週兩次之診療和復健，已如
        前醫藥費中所述，故二年交通費應為8640元（計算式：
        20元×2趟×2次×52周×2年=8,640元）。上開金額總
        計為25,585元（計算式：13,630+3,315+8,640=25,585
        元）。
    休業損害：
      I93年6月至94年10月休業損害金額，共656,438元，詳見
        準備書一狀中第2頁所載。（請參原證十九）。
      II另再請求自94年11月至95年2月止之休業損失，計為：
        154,456元（38,614*4=154,456）（原告於95年3月始找
        到較自由彈性的打工性質工作）。上開費用總計為
        810,894元（計算式656,438+154, 456=810,894元）。
    勞動能力減損：
      I依原證十四國立台灣大學醫學院附設醫院診斷證明書之
        診斷，原告所受傷害為左側梨狀肌受傷、左膝關節炎、
        左大腿萎縮，而依等速力檢查結果，左側膝伸肌力大約
        比右側少50%，左膝屈肌大約少30%。且而原告因左肢之
        傷，無法久站和久坐，也無法長距離行走15分鐘，上下
        樓梯更屬困難，生理運動障礙範圍超過原來三分之一以
        上。
      II次按「一下肢喪失生理運動範圍三分之一以上，即屬運
        動障礙」、「一下肢遺存運動障害者，其殘障等級為9
        ，勞動能力喪失程度為53.83%」勞工保險條例第53條之
        附表及各殘廢等級喪失或減少勞動能力比率表，定有明
        文。經查，原告所受傷害減少生理運動範圍達三分之一
        以上，已如前述。原告今年43歲，以退休年齡60歲計，
        尚可勞動月數有204個月，依月別單利5%霍夫曼係數計
        算法扣除中間利息，原告勞動能力減少之損害金為：3,
        064,170元（計算式：38,614×0.5383×147.00000000
        ＝3,064,170.1元）。
    增加生活上需要：
      I原告購買沙袋、護膝之費用合計共2,630元，詳見準備
        書一狀第3頁所載（請參原證二十）。
      II再因膝傷之故，無法穿著一般市面上的鞋子及自己所有
        之鞋子，必須穿著較舒適、可減少膝蓋壓力的氣墊鞋，
        原告於94、95年分別因膝傷購置氣墊鞋一雙，共2,490
        元（請參原證28），以上共計5,120元。
    非財產上損害：100萬元。
      I按原告自受傷至今，左腳已無法如過去一般正常行走蹲
        彎，均須靠右肢支撐，造成右肢因負力過重而髖關節不
        舒服，且因受傷之左腳萎縮，兩腳大小不一，遇有陰天
        或下雨天，膝蓋即酸痛無比；遇有較寒冷天氣時，因血
        液循環不佳，雙腳即冰冷無比，造成原告長期無法復原
        之肉體上疼痛及精神上之擔憂，因憂慮睡不著覺，胸悶
        、心悸，注意力無法集中，因而罹患憂鬱症，甚至飽受
        腸躁症之苦。
      II又因原告左肢受傷，無法長程走路或經常上下樓梯，各
        種休閒娛樂幾消失殆盡，鎮日只能待在家中，然膝傷又
        導致原告無法久坐，坐著腳會麻，站也不能坐也不能，
        令原告不勝痛苦，心情抑鬱。且因無法久坐導致寫稿進
        度嚴重受阻，其中數次工作機會均因而作罷，此中對原
        告之影響，可為既深且劇。
      III故依民法195條第一項之規定請求非財產上損害賠償100
        萬元。
  (4)對被告抗辯之陳述：
    原告因被告實施「經絡按摩」而受有傷害。
      I被告自稱：「：：她全程表示她喊痛：：」（參原證22
        第2頁末7行），顯見對原告而言，被告施力過大，並已
        向被告反應；且依94年09月13日證人葉雅玲於鈞院檢察
        署訊問時：「我聽到告訴人（原告）的喊痛呻吟聲（參
        原證22第3頁第13行至第15行）暨證人楊麗霞：「我是
        聽到按摩室的乙○在叫，我還開玩笑的說：你是在叫床
        還是生孩子」（參原證22第4頁第17、18行）等證詞，
        足證93年6月22日被告實施「經絡按摩」時原告確因疼
        痛喊叫並因劇痛大聲呻吟屬實。
      II原告於由被告按摩完畢後，即不良於行，此觀證人葉雅
        玲：「當我們三人做完按摩要去吃飯，我們三人要去吃
        飯，但她（原告）走路時好像不太行，我們拿一隻雨傘
        給她當柺杖」（參原證22第3頁第13行至第15行）自明
        ，是原告於按摩後受有傷害，無法正常行走，實無疑義
        。
    原告本件所受傷害，確因被告精油經絡按摩所致，二者間
      有相當因果關係。
      I鈞院刑事95年度易字175號案件中將「原告腿部所受之
        傷害有無可能是受全身精油舒壓按摩所致」乙事，送交
        台大醫院鑑定，經該院95年5月18日校附醫秘字第09502
        05118號函覆：『本院無法受託鑑定』，並於說明中提
        及：「若欲推測乙○女士之腿部傷害是否係由全身精油
        舒壓按摩所致，實在非常困難。全身按摩的方法不只一
        種，若方法不當有可能造成任何軟組織受傷，但就本案
        而言，實無法就此判斷全身按摩與乙○女士之傷是否有
        直接關聯」，雖說明渠「無法就此判斷全身按摩與乙○
        女士之傷是否有直接關聯」而『無法受託鑑定』（而非
        鑑定結果認定無因果關係存在），但亦清楚指陳『若方
        法不當有可能造成任何軟組織受傷』，是倘『被告按摩
        方法有所不當，則可能造成原告本件之傷害』，此點無
        庸置疑，合先述明。
      III原告於按摩前並無左膝或小腿受傷之狀況存在（請參刑
        事庭調取之病歷資料）；經絡精油按摩過程中原告多次
        表示疼痛，並曾痛苦大叫，按摩結束即發生不良於行之
        狀況；按摩後三日間（6月23日至25日），左腿疼痛、
        膝蓋腫大；自6月26日開始密集就醫至今，是由事件始
        末顯示之因果歷程（6/22前左膝及腿部無傷-6/22左腿
        部受傷-6/23至6/25左腿疼痛、膝蓋腫大-6/26左腿部密
        集就醫-94/11/24診斷證明：左側梨狀肌受損、左膝關
        節炎、左大腿萎縮等）可證，原告左腿所受傷害確係被
        告按摩所致，二者間有因果關係。
    原告所受傷害非「跌倒」所致：
      I原告於93年06月22日由被告實施「精油經絡按摩」後立
        即不良於行；06月23日至原告妹妹林碧霞處走路仍跛；
        06月24日疼痛持續；06月25日疼痛轉劇；06月26日就醫
        ，原告所受傷害顯因被告經絡按摩所致。
      II原告係因保險理賠而為「跌倒」之說詞，絕非虛偽，此
        有原告與訴外人楊麗霞、時代中醫診所梅翔中醫師及書
        田泌尿科眼科診所潘筱萍醫師錄音譯文及錄音紀錄可稽
        （請參原證25），是以，原告所受傷害確因被告經絡按
        摩而非「跌倒」所致至明。
    原告左膝及梨狀肌部位並無宿疾：
      I原告看診多係因慢性鼻炎導致鼻涕倒流，引發喉嚨發炎
        乾痛，因不易治療而較常看診，且因易引發感冒，健保
        局所列之榮興中醫診所、如田診所、書田泌尿眼科診所
        之家醫科等，都是看上述病症；另原告因前案遭受暴力
        毆打與加害人對簿公堂，在訴訟過程受到二次傷害，因
        此，罹患睡眠障礙而為診療，除此之外，均與本件有關
        。是以，在本件原告遭被告經絡按摩受傷前，並無左膝
        及梨狀肌部位之宿疾存在。
      II另被告亦提出原告88年間與譚仲民間傷害案件左膝10乘
        10公分之挫傷，作為其所謂導致原告現在左膝疼痛之「
        宿疾」。然查，挫傷本為皮肉之傷，傷癒即無問題，不
        會有如斯之後遺症產生，故根本無調閱診療紀錄之證據
        調查必要，亦見左膝並無宿疾存在。
    確實收受被告交付之1萬元。
二、被告方面：
  (1)原告所致傷害乃肇因於93年06月24日跌倒所致，與被告93年
    06月22日之按摩行為並無因果關係。
    本件原告與被告間之按摩行為係發生於93年06月22日，惟
      原告於邱世宗中醫診所就醫時，曾自訴於93年06月21日即
      曾因按摩造成傷害（詳參被證18號），復又主訴於93年06
      月24日跌倒受傷（詳參被證1號第3頁、被證2號第2頁、被
      證4號、被證5號、被證6號等），觀諸原告主訴受傷之時
      間均與93年06月22日顯有不同，顯見原告所受之傷實乃另
      有因由，與被告於93年06月22日之按摩行為根本無關。實
      則，由上開原告就診紀錄觀之，恰足以證明原告所受傷害
      ，確係肇因於93年6月24日跌倒受傷所致。
    原告雖曾辯稱其係因聽信證人楊麗霞之建言，為請領保險
      理賠而於診斷時偽稱為「跌倒」之說詞，並提出與證人談
      話錄音譯文為憑云云，惟查，前揭證人所為建議係發生於
      93年06月29日吃火鍋之後（詳參被證19號），是原告於該
      時間點之前所作成之診斷書，即無受前揭證人建議影響之
      情事，此由原告所提與證人談話錄音譯文並無標明談話日
      期亦可查知（詳參原告所提原證25號其餘錄音譯文均有標
      明談話日期即可明瞭），從而前開診斷書等所示，原告曾
      於93年06月24日跌倒受傷足堪認定。
    原告雖引用台灣台北地方法院95年度易字第175號刑事判
      決作為論斷被告過失責任之依據，然民事法院仍可自行調
      查審理，不受刑事法院認定事實之拘束，已為前開最高法
      院判決意旨所揭櫫，是故，民事法院仍得依民事訴訟法第
      220條，就其自由心證自行為不同之事實認定。刑事判決
      之時，被告尚未知悉有被證19號之證據，係於刑事判決之
      後，被告始於96年3月8日接獲友人楊麗霞親手撰寫之書信
      （詳參被證19號證人楊麗霞書立之日期），準此，該刑事
      判決所認定之基礎事實已有違誤，豈能作為認定被告過失
      之依據。況以原告豐富之訴訟經驗，以及事事錄音存證之
      纖細作法，豈有不標明談話譯文日期之理，核其原證25號
      均有標明日期如95年1月9日與梅翔醫師與談、94年11月18
      日與潘筱萍醫師與談，獨漏與證人楊麗霞談話之日期，另
      參酌原告95年3月7日於刑事法院提出之刑事答辯狀第4頁
      第3行（詳參刑事卷第93頁），伊亦自承確有93年6月29日
      一起吃火鍋之情事，卻對與證人楊麗霞談話日期隻字不提
      ，足見原告係以避重就輕、隱瞞事實手法，試圖誤導法院
      為錯誤認定。
    被告所為精油舒壓，係將精油塗抹全身，然後於肌肉處以
      揉捏、安撫、滑動的方式，讓肌肉放鬆，並未有對原告膝
      蓋關節軟組織施壓情形，是當無因精油舒壓導致膝蓋關節
      炎產生可能。準此，雖有被告精油舒壓此一條件存在，通
      常不必然皆發生此膝關節炎損害之結果，則該條件與結果
      並不相當，即無相當因果關係，業由前揭最高法院民事判
      決要旨闡述在案；更遑論如無精油舒壓此一條件存在，原
      告尚有於93年06月24日跌倒受傷情狀，是故，被告所為行
      為與原告所受損害間自無相當因果關係存在，原告所言顯
      於法無據，應予駁回。
  (2)損害賠償範圍部分：
    醫療費用：原告所請求之醫療費用內含診斷書費用，揆諸
      上開裁判要旨，診斷書費自不在得請求之列。原告所請求
      之醫藥費用，其中內含藥品費用，諸如萬靈膏、如意金黃
      粉、藥、醫藥費用……等多筆費用，固據其提出收據為證
      ，然既未具醫師處方箋，自非醫療上所必要之費用，亦不
      得請求，應予剔除。
    再查，原告復主張其因受傷診療所支出之交通費用，須搭
      乘計程車，固據其提出收據為證，惟多數計程車費用收據
      均無相對應之醫療就診紀錄，如何得證明為所支出者均為
      必要費用？是原告此部分請求為無理由。況，除計程車費
      用收據外，原告尚請求搭乘捷運所支出費用，然既得搭乘
      捷運，則其請求計程車費用自非屬必要費用，當無疑義。
      且其亦未提出醫院證明須定期復健之證據，故其請求將來
      給付部分，亦非無疑。
    原告主張因膝蓋拉傷後，須使用沙袋及護膝作為復健，購
      買沙袋、護膝之費用合計共2630元，惟據其所提出之購買
      發票影本觀之，僅有1970元，則其請求之增加生活上需要
      金額，殊屬可議，又其復主張因膝傷購置氣墊鞋，然請求
      金額均與發票所載不同，得否作為證據不無疑問，且縱無
      膝傷，原告本即仍有購買情事，亦非必要之費用。
    休業損害、喪失勞動能力之損害：
      I原告主張其休業損害與勞動能力減損之請求權基礎為民
        法第184條及同法第216條，惟，民法第184條有關侵權
        行為規定，所規範客體僅及於其本身之「固有利益」，
        即身體權受有損害之回復原狀，並不包含因身體損害而
        衍生之休業損害與勞動能力減損等逾越固有利益之部分
        ，非屬民法第184條規範對象，準此，原以民法第184條
        主張休業損害與勞動能力減損之損害賠償，顯無理由。
      II被害人因身體健康被侵害而減少勞動能力所受之損害，
        其金額應就被害人受侵害前之身體健康狀態、教育程度
        、專門技能、社會經驗等方面酌定之，亦即應以其能力
        在通常情形下可能取得之收入為標準，不能以一時一地
        之工作收入為準。而勞工保險條例第53條所附之各級殘
        廢等級表係規範被保險勞工因受傷或疾病致身體遺存障
        害之殘廢給付之標準，並非計算減少勞動能力百分比之
        計算表，逕依勞工保險條例第53條所附之殘廢等級表，
        認定喪失勞動能力之比例，亦有可議。
      III原告所主張者為因左膝關節炎致左腿受傷，然原告受傷
        前所從事工作為專職文字工作者，並非勞動能力業者，
        斟酌其工作性質主要係與身體上肢有關，縱有左腿受傷
        情事，對於其繼續工作從事文字創作，應無太大影響，
        仍得以執筆創作，使用電腦打字，故勞動能力並無減損
        太多。原告徒以勞工保險條例第53條規定：「一下肢喪
        失生理運動範圍三分之一以上，即屬運動障礙」，「一
        下肢遺存運動障礙者，其障礙等級為9，勞動能力喪失
        程度為53.83％」，即主張其喪失勞動能力達53.83％，
        卻未說明何以減少程度之理由，自屬引用失當。
    非財產上損害：
      I原告雖因腿部所受傷害，然尚能自由行走、跑步，並無
        不良於行情事，此由伊於法院行走狀態即可查知，與同
        年齡之常人並無不同，據此請求非財產上損害金額高達
        100萬元，自屬無據。
      II況本件原告雖稱其鎮日只能待在家中，然就其所提出增
        加生活上所需，請求計程車費用部分，足見原告仍時常
        外出，與其所言並不相符，尤其尚有一天當中連續至多
        處醫院就診及往返他處情形，依一般經驗法則，如確係
        不良於行，當會盡量在家休養，避免外出，亦不會僅為
        了取得醫療費用收據即勉強自己到處就診，於一天當中
        連續至二、三處醫院看病。觀其所言，處處充滿矛盾之
        處，無法自圓其說，以此請求高達佰萬元之非財產上損
        害，根本不合比例原則。
  (3)其他部分：
    本件係因原告身體異於常人，而常尋醫院救治，此揆諸95
      年02月27日中央健保局函可憑（詳參被證15號），且從此
      函可知原告自92年起至93年6月26日止，原告於1年半時間
      看診記錄高達96次，平均5日看診1次，且自93年6月1日起
      至93年6月26日止共看診6次，顯見當時原告之身體問題已
      相當嚴重，縱被告已盡善良管理人注意義務，為原告施行
      精油舒壓，因原告自身體質之問題而肇致身體不適，實亦
      不可歸責於被告。況原告於接受精油舒壓時，亦未主動告
      知其身體狀況，此部分自亦有與有過失。
    被告曾匯款1萬元給予原告，亦經原告承認曾接受此1萬元
      ，此部分在為損害賠償金額計算時，予以抵銷扣除。
  (4)聲明：駁回原告之訴，及願供擔保免予假執行。
三、程序方面，原告起訴後請求將原起訴請求金額擴張，依民事
    訴訟法第255條第1項但書第3款：「擴張應受判決事項之聲
    明」規定，應為法許。
    兩造爭執在於：原告傷害與被告93年06月22日之按摩行為
    有無因果關係？損害賠償金額是否合理？原告是否與有
    過失？
四、有無因果關係？
  (1)原告所受傷害是「跌倒」或「精油經絡按摩」所致：
    被告指稱：按摩行為係發生於93年06月22日，惟原告於邱
      世宗中醫診所就醫時，曾自訴於93年06月21日即曾因按摩
      造成傷害（詳參被證18號），復又主訴於93年06月24日跌
      倒受傷（詳參被證1號第3頁、被證2號第2頁、被證4號、
      被證5號、被證6號等），觀諸原告主訴受傷之時間均與93
      年06月22日顯有不同，顯見原告所受之傷實乃另有因由，
      與被告於93年06月22日之按摩行為根本無關。
    這要分成兩部分說明：首先，邱世宗中醫診所之病歷表僅
      記載自訴於06月21日即曾因按摩造成傷害（詳參被證18號
      ），並非「載明93年」，而病歷記載之初診日期為93年09
      月11日，則顯然被證18號之「自訴06月21日被按摩造成」
      是發生於93年09月11日之後，應屬事隔數月以後日期陳述
      之失誤，被告舉以認為另有一次06月21日之按摩，自有所
      誤解。其次，原告另主訴於93年06月24日跌倒受傷者，係
      因保險理賠而為「跌倒」之說詞，此有原告與訴外人楊麗
      霞、時代中醫診所梅翔中醫師及書田泌尿科眼科診所潘筱
      萍醫師錄音譯文及錄音紀錄可稽（參原證25），換言之病
      歷上所稱之「跌倒」，並不足以排除原告之主張「精油經
      絡按摩」而受傷。況刑事判決中，就是否「跌倒」者，亦
      為同一認定，亦供佐證。
    且刑事判決亦認定原告按摩過程中之相關情節，被告自稱
      ：「她全程表示她喊痛」（參原證22第2頁末7行），堪見
      對原告而言，被告施力過大，並已向被告反應；且依94年
      09月13日證人葉雅玲於鈞院檢察署訊問時：「我聽到告訴
      人（原告）的喊痛呻吟聲（參原證22第3頁第13行至第15
      行）暨證人楊麗霞：「我是聽到按摩室的乙○在叫，我還
      開玩笑的說：你是在叫床還是生孩子」（參原證22第4頁
      第17、18行）等證詞，足證93年6月22日被告實施「經絡
      按摩」時原告確因疼痛喊叫並因劇痛大聲呻吟屬實。原告
      確實因為不適當之按摩而導致疼痛，而且已經向被告明確
      表示，這個過程並非一般人忍受之高低而是已經達到疼痛
      之程度，甚至如證人葉雅玲所稱原告「喊痛呻吟聲」，則
      原告所稱因為「精油經絡按摩」而起，應屬可信。
    原告受傷之程度究竟如何，兩造有相當之歧見。被告稱精
      油舒壓，係將精油塗抹全身，然後於肌肉處以揉捏、安撫
      、滑動的方式，讓肌肉放鬆，並未有對原告膝蓋關節軟組
      織施壓情形，是當無因精油舒壓導致膝蓋關節炎產生可能
      。但原告主張一開始受傷之情形為左膝、小腿拉傷及左膝
      軟組織傷等傷害，而後依原證14台大醫院診斷證明書之診
      斷，原告所受傷害：左側梨狀肌受傷、左膝關節炎、左大
      腿萎縮，而依等速力檢查結果，左側膝伸肌力大約比右側
      少50%，左膝屈肌大約少30%。
      雖刑事95年度易字175號案件中將「原告腿部所受之傷害
      有無可能是受全身精油舒壓按摩所致」乙事，送交台大醫
      院鑑定，經該院95年05月18日校附醫秘字第0950205118號
      函覆：『本院無法受託鑑定』，並於說明中提及：「若欲
      推測乙○女士之腿部傷害是否係由全身精油舒壓按摩所致
      ，實在非常困難。全身按摩的方法不只一種，若方法不當
      有可能造成任何軟組織受傷，但就本案而言，實無法就此
      判斷全身按摩與乙○女士之傷是否有直接關聯」，然而民
      事訴訟事實認定之程序，所採取的舉證法則不同於刑事訴
      訟程序，刑事訴訟之證據要至無合理懷疑之確信，尋求絕
      對之真實，但民事訴訟僅為相對之真實，是舉證責任分配
      下產生的心證，如同民事訴訟法第222條第1項所稱：法院
      為判決時，應斟酌全辯論意旨及調查證據之結果，依自由
      心證判斷事實之真偽。經斟酌全辯論意旨及調查證據之結
      果，原告因按摩而當場表示疼痛，隨後數日難以行走，進
      而因膝蓋關節炎就醫，而長時間復健，進而有原證14之診
      斷書。可見原告所稱：「經絡精油按摩過程中原告多次表
      示疼痛，並曾痛苦大叫，按摩結束即發生不良於行之狀況
      ；按摩後三日間（06月23日至25日），左腿疼痛、膝蓋腫
      大；自06月26日開始密集就醫至今，是由事件始末顯示之
      因果歷程（6/22前左膝及腿部無傷-6/22左腿部受傷-6/23
      至6/25左腿疼痛、膝蓋腫大-6/26左腿部密集就醫-94/11/
      24診斷證明：左側梨狀肌受損、左膝關節炎、左大腿萎縮
      等）可證，原告左腿所受傷害確係被告按摩所致，二者間
      有因果關係」等語，自屬可信，而台大醫院鑑定之函覆，
      亦指陳「若方法不當有可能造成任何軟組織受傷」，亦堪
      認被告所施作之「精油經絡按摩」，有可能造成任何軟組
      織受傷，被告就不能執台大醫院鑑定函覆『無法受託鑑定
      』，而排除因果關係。且其受傷情形與自身之身體狀況無
      關，故被告辯稱原告與有過失為無可信。
五、損害之金額：
  (1)原告主張（被告否認之）：
    醫藥費：
      I至94年10月27日醫療費用共37,136元（原證15）。
      II至95年09月20日醫療費用計為11,793元（原證26）。
      III未來2年復健和醫療費用共26,343元。
    通院交通費：
      I至94年10月27日止，交通費為13,630元（原證16）。
      II94年10月28日後，計142趟。其中計乘車6趟，計595元
        （原證27）；其餘136趟以捷運代步，以一趟20元計，
        共2720元，合計為3315元。
      III未來2年交通費應為8640元。
    休業損害：
      I至94年10月休業損害，共656,438元。（原證19）。
      II自94年11月至95年2月止之休業損失，計為：154,456元
        （38,614*4=154,456）。
    勞動能力減損：
      原證14診斷書，原告生理運動障礙範圍超過原來三分之一
      。依勞工保險條例第53條，勞動能力喪失程度為53.83%，
      原告今年43歲，以退休年齡60歲計，尚可勞動月數有204
      個月，依月別單利5%霍夫曼係數計算法扣除中間利息，原
      告勞動能力減少之損害金為：3,064,170元（計算式：
      38,614×0.5383×147.00000000＝3,064,170.1元）。
    增加生活上需要：
      I購買沙袋、護膝之費用合計共2,630元（原證20）。
      II氣墊鞋一雙，共2,490 元（請參原證28）。
    非財產上損害：100萬元。
  (2)關於醫藥費：
    至94年10月27日醫療費用共37,136元（原證15）。有相關
      之醫療院所之單據供參，而且中醫、西醫只要合法之醫療
      院所均應提供適當之醫療，其費用當應可信。但其中卷一
      p113是鞋子的費用，與醫藥費用無關自不應准許。故此部
      分00000-0000=35516元，應為准許。
    至95年09月20日醫療費用計為11,793元（原證26）。其中
      兩筆重複列計應予扣除（參卷三p-25、p-26、p38-、p-39
      ），故此部分00000-000-00=11183元，應為准許。
    未來2年復健醫療費用部分，原告確實積極復健，而且此
      部分之受傷情形是有需要積極復健，原告提出每週二次、
      每次看診費用為460元、之後可做6次復健、每次復健需再
      給付50元，平均1週之診療與復健費為253.3元，計算式：
      （460＋300）÷6×2=253.333元），為可信。但是否有兩
      年之必要，原告雖未提出更進一步之舉證，但原告受傷至
      今已滿三年，先請求未來二年者，也僅至97年間，經斟酌
      全辯論意旨及調查證據之結果，被告拒付目前之醫藥費用
      已足以認定對將來醫藥費用之態度，被告對此當有屆期不
      履行之虞，而原告確實積極復健亦有相關就診紀錄供參，
      本院認為此部分應為准許。計算式：253.3元×52周×2年
      ＝26,343.2元。
  (3)通院交通費：
    至94年10月27日止，交通費為13,630元（原證16），原告
      提出之單據均註明予醫療院所之互動，其每一張單之費用
      都不高，應為增加生活上所必要，且受傷初期疼痛難行，
      自有以計車代步之必要，而該部分之車費僅用往返醫院，
      自屬相當，而應准許。
    94年10月28日後，計142趟。其中計乘車6趟，計595元（
      原證27）；其餘136趟以捷運代步，以一趟20元計，共272
      0元，合計為3315元。但原證27之收據其中兩張載明日期
      為94年01月間，與原告所稱94年10月28日後有所不同，其
      他四張均未載明日期而不足採信，但原告確實有前往復健
      ，故被告抗辯應以捷運代步，以一趟20元計，為可採。經
      合計142*20=2840元，應為准許。
    未來2年交通費應為8640元。有復健之必要，就會有交通
      費之增加，故20元×2趟×2次×52周×2年=8,640元，應
      為准許。
  (4)休業損害、喪失勞動能力之損害：
    被告否認此部分之損害，認為被害人因身體健康被侵害而
      減少勞動能力所受之損害，其金額應就被害人受侵害前之
      身體健康狀態、教育程度、專門技能、社會經驗等方面酌
      定之，亦即應以其能力在通常情形下可能取得之收入為標
      準，不能以一時一地之工作收入為準。且原告所主張者為
      因左膝關節炎致左腿受傷，然原告受傷前所從事工作為專
      職文字工作者，並非勞動能力業者，斟酌其工作性質主要
      係與身體上肢有關，縱有左腿受傷情事，對於其繼續工作
      從事文字創作，應無太大影響。
    最高法院63年台上字第1394號判例稱：「被害人因身體健
      康被侵害而喪失勞動能力所受之損害，其金額應就被害人
      受侵害前之身體健康狀態、教育程度、專門技能、社會經
      驗等方面酌定之，不能以一時一地之工作收入為準。又商
      人之經營能力固為勞動能力之一種，但營業收入乃出於財
      產之運用，資本及機會等皆其要素，不能全部視為勞動能
      力之所得。」，可見原告受傷前所從事工作為專職文字工
      作者，並非勞動能力業者，斟酌其工作性質主要係與身體
      上肢有關，縱有左腿受傷情事，對於其繼續工作從事文字
      創作，應無太大影響，被告辯稱應屬可採。
    最高法院85年度台上字第2140號裁判：「民法第一百九十
      三條第一項所謂減少勞動能力，乃指職業上工作能力一部
      之滅失而言。故審核被害人減少勞動能力之程度時，自應
      斟酌被害人之職業、智能、年齡、身體或健康狀態等各種
      因素。」，原告所從事工作為專職文字工作者，並非勞動
      能力業者，其勞動之工作能力在於思維與身體上肢有關，
      這樣之傷勢並不足以影響到文字創作，故原告職業上工作
      能力，並未滅失，故原告請求休業損害、喪失勞動能力之
      損害為無理由。
  (5)增加生活上需要：
    原告於原證15中，卷一p113列計1620元之鞋子費用，另稱沙
    袋、護膝共2630元（原證20）、氣墊鞋一雙2490元（請參原
    證28），均屬增加生活上需要，但原告亦陳明氣墊鞋是為求
    更舒適，但因侵權行為而為之損害賠償是以增加生活上需要
    為必要者為限，而非追求舒適即得為請求之依據，至於沙袋
    、護膝是否必要，原告亦未近一步說明而無由採信，故此部
    分請求為無理由。
  (6)非財產上損害：
    原告主張百萬元，其重要之理由為：左腳受傷靠右肢支撐
    ，造成右肢因負力過重而髖關節不舒服，受傷之左腳萎縮
    遇有陰雨酸痛無比；長期無法復原之肉體上疼痛及精神上
    之擔憂，因而罹患憂鬱症、腸躁症；因傷致各種休閒娛樂
    幾消失只能待在家中，無法久坐久站，令原告不勝痛苦，
    因無法久坐導致寫稿進度嚴重受阻，數次工作機會均因而作
    罷對原告之影響，可為既深且劇。
    經查，原告因前案遭受暴力毆打與加害人對簿公堂（88年間
    與譚仲民間傷害案件），在訴訟過程受到二次傷害，罹患睡
    眠障礙而為診療為原告所自認，且該案民事賠償中已認定關
    於憂鬱症部分（參卷二p-138）本院自無由斟酌此一部分，
    另原告左腳受傷產生身體之疼痛，關於醫療復健部份應由醫
    藥費用部分之損害賠償來彌補，而影響工作部份本院已認定
    與本件侵權行為無涉已如上述，然而仍應斟酌原告受傷及其
    長期復健之情節，與進行損害賠償過程中之刑事訴訟（鑑定
    有無因果關係）及民事訴訟（損害賠償金額之認定）所衍生
    之糾葛、纏訟，都是原告身心痛苦之一部分，但此部分為訴
    訟程序舉證過程中必然衍生之情節，以及被告在事後面臨損
    害賠償拒卻之態度及造成過失之情節，本案認以10萬元為適
    當，超過部份為無理由。
六、承上，原告之請求於35516+11183+26343+13630+2840+25585
    +100000=215097元範圍內應為可信；但被告已經支付一萬元
    為損害賠償之一部分當予扣除，故原告之請求於205097元及
    其法並遲延利息內為有理由，超過部份當予駁回。
    本件勝訴部份未逾50萬元，依法職權宣告假執行，被告陳明
    願供擔保，請求宣告免予假執行，核無不合，茲酌定相當之
    擔保金額，予以准許。
    因本案事證已臻明確，兩造其餘主張陳述及所提之證據，均
    毋庸再予審酌，附此敘明。
七、訴訟費用之分擔，依民事訴訟法第79條。
中　　華　　民　　國　　96　　年　　6 　　月　　29　　日
                  民事第五庭    法　官　陳心弘
以上正本係照原本作成
如對本判決上訴，須於判決送達後20日內向本院提出上訴狀
中　　華　　民　　國　　96　　年　　6 　　月　　29　　日
                    　　　　　　書記官　許博為
